【裁判字號】    97,上易,1369
【裁判日期】    970918
【裁判案由】    竊盜
【裁判全文】
臺灣高等法院臺中分院刑事判決        97年度上易字第1369號
上  訴  人
即  被  告  丙○○
上列上訴人因竊盜案件，不服臺灣南投地方法院97年度易字第24
3號中華民國97年6月12日第一審判決（起訴案號：臺灣南投地方
法院檢察署97年度偵字第754號），提起上訴，本院判決如下：
    主  文
原判決撤銷。
丙○○攜帶兇器竊盜，累犯，處有期徒刑壹年。扣案之活動扳手
壹支及手套壹雙均沒收。
    犯罪事實
一、丙○○於民國 91年6月10日，曾因妨害自由案件，經臺灣南
    投地方法院以91年度易字第178號判決判處有期徒刑3月確定
    ；於 92年1月22日，又因違反保護令案件，經本院以91年度
    上易字第2174號判決判處有期徒刑4月確定，嗣上開2案並經
    定應執行刑為有期徒刑6月，於92年5月27日易科罰金執行完
    畢。詎其猶不知悔改，復意圖為自己不法之所有，於 97年1
    月31日下午6時40分許，駕駛車牌號碼3N-4408號自小貨車至
    甲○○位在南投縣魚池鄉文武巷1之3號之住處前，關閉車燈
    後下車，並戴上其所有之手套，另持其所有在客觀上足以作
    為兇器使用之活動扳手 1支，竊取甲○○所有置於上開建物
    外價值共約新臺幣（下同） 1萬元之瓦斯熱水器、瓦斯桶、
    瓦斯桶接管（含透明塑膠管1條）各1個，及熱水器鋼絲軟管
    1 條，得手後，旋脫下手套將上開活動扳手及所竊得之瓦斯
    桶接管及鋼絲軟管置放在上開自小貨車之後車棚，繼欲將上
    開瓦斯熱水器及瓦斯桶搬運上車時，因察覺遭已被他人發現
    上情，乃將上開瓦斯熱水器及瓦斯桶置於上開建物角落，隨
    即上車啟動電源開啟車燈後，沿文武巷往其工寮方向行駛逃
    逸，經甲○○、洪順德駕車追趕，丙○○即將上開貨車往與
    其工寮反方向之永川巷行駛，旋為甲○○等人在永川巷17號
    前攔下後報警查獲，經警在上開自小貨車之後車棚起出上開
    遭竊之瓦斯桶接管及鋼絲軟管，復扣得上開活動扳手 1支及
    手套1雙。
三、案經南投縣政府警察局集集分局報告臺灣南投地方法院檢察
    署檢察官偵查起訴。
    理  由
壹、有關證據能力部分：
    按被告以外之人於審判外之言詞或書面陳述，除法律另有規
    定者外，不得作為證據，惟當事人或辯護人於法院調查證據
    時，知有上揭情形，而未於言詞辯論終結前聲明異議者，視
    為同意作為證據，刑事訴訟法第159條第1項、第159條之5第
    2項、第1項定有明文。本案以下所引用之證據，檢察官、被
    告丙○○迄本案言詞辯論終結前均無聲明異議，且該證據經
    查又非不法取得，本院依該證據作成時之情況，認亦適合作
    為本案論罪之證據，自均有證據能力，合先敘明。
貳、認定本件犯罪事實所憑之證據及理由：
一、訊據被告丙○○固坦承有於上開時、地，駕駛該自小貨車行
    經甲○○所有之上開建物，並於其自小貨車之後車棚內起出
    上開瓦斯桶接管及鋼絲軟管等事實不諱，然矢口否認涉有竊
    盜犯行，辯稱：該瓦斯桶接管及鋼絲軟管為伊所有，瓦斯桶
    接管係伊先前在南投縣集集鎮開店時所使用，鋼絲軟管則係
    伊女友江貴英所贈送，當時江貴英計送伊 2短1長、共3條鋼
    絲軟管，且伊所有之鋼絲軟管與甲○○所提出未拆前之瓦斯
    熱水器所附之鋼絲軟管照片相對照，管線曲折及線頭彎曲均
    不相同。又當天伊自小貨車停靠在上開建物前，係欲迴車至
    魚池街用餐，並非要竊取甲○○之財物，況甲○○於 97年5
    月29日在原審亦坦承其住處曾經遭竊，足見原本該處即有小
    偷，其因未查獲小偷因而誣賴伊。再者本案遭查扣之工具係
    伊保養農機之工具，根本與本案無關。另查上開建物旁有玉
    蘭花，之前曾有管線遭丟棄於此，伊強烈懷疑該管線才是甲
    ○○遭竊之上開物品。至於放置在伊車上之鋼絲軟管處留有
    水漬，係因當天下雨，伊的自小貨車之車斗又不平，所以有
    的地方會因此積水云云。
二、經查：
  (一)證人即被害人甲○○於警詢指稱：97年1月31日下午6時40分
    許，伊駕車搭載洪順德經過伊上開建物，發現被告之自小貨
    車停在建物前，伊察覺有異，隨即迴轉欲返回該建物處，被
    告即駕駛該自小貨車離開，伊看伊家的瓦斯熱水器及瓦斯桶
    遭卸下並置於建物前方，乃駕車追捕，於下午 6時45分許，
    在南投縣魚池鄉永川巷17號前攔住被告，經報警待警方前來
    ，即在被告之自小貨車之後車棚內發現伊遭竊之瓦斯桶接管
    及鋼絲軟管等語（見警卷第6頁)；於偵查中結證稱：當天伊
    與洪順德經過該處，發現該自小貨車停於該處，再回頭察看
    時，該自小貨車即駛離，而該自小貨車原停放位置之旁邊，
    發現已遭卸下之瓦斯熱水器及瓦斯桶，伊隨即追趕約800 公
    尺將被告攔下，並等警員前來後，在該自小貨車之後車棚內
    查到上開瓦斯桶接管及鋼絲軟管，伊所有之鋼絲軟管上有青
    苔，而扣案之手套上亦有青苔，且該瓦斯桶接管還有瓦斯味
    ，另該鋼絲軟管上面還有水等語（見偵查卷19至21頁）；於
    原審亦結證稱：當天停在上開建物前之自小貨車並未開啟車
    燈，但該車啟動後隨即開啟車燈，而扣案之鋼絲軟管還有水
    流下來，伊家熱水器之鋼絲軟管因淋雨而外覆有青苔，當天
    被告之手套係濕的，可以看出上面有青苔。當天伊領回鋼絲
    軟管及瓦斯接管後，經與家中之瓦斯熱水器及瓦斯桶重組後
    均相吻合等語（見原審卷第33至35、82頁），核與證人洪順
    德於警詢、偵查及原審結證之情節相符（見警卷第 8至10頁
    、偵查卷第20頁、原審卷第35至39頁）。
  (二)觀之卷附該自小貨車之後車棚及鋼絲軟管照片，置放在該後
    車棚內之上開鋼絲軟管出口端下方尚有明顯水漬可見，而該
    鋼絲軟管其上亦確實包覆有青苔（見警卷16、21頁）。又經
    甲○○領回之上開瓦斯桶接管及鋼絲軟管，經甲○○依遭竊
    前之位置重新組裝後，其長度全然相符，亦有證人甲○○所
    提出組裝後之照片5幀在卷足佐（見原審卷第54、55頁)，堪
    認上開物品確係證人甲○○所失竊之物。另依證人洪順德於
    原審所證：伊與甲○○開車經過上開建物時，有停頓一點時
    間，當時雖沒有看到被告，但是有看到瓦斯桶、熱水器已經
    搬到貨車的右後方，距離約有2公尺等語（見原審卷第36頁)
    ，及當天該部自小貨車確係被告所駕駛，並無搭載其他人，
    且在被告之自小貨車上查扣甲○○所有之上開瓦斯接管及鋼
    絲軟管，足見甲○○所有之上開物品確係被告所竊無疑。此
    外，並有贓物認領保管單，及在該自小貨車查扣上開瓦斯接
    管、鋼絲軟管、暨甲○○所有之上開建物、瓦斯熱水器等照
    片附卷可證（見警卷第13、15至21頁），及被告所有用以行
    竊之活動扳手1支及手套1雙扣案可憑，本案事證明確，被告
    上開犯行應堪認定。至被告究係以何種工具竊取上開物品，
    因被告矢口否認犯行，且在被告之車上除查扣上開活動扳手
    及手套外，另一併查扣其所有之螺絲起子、老虎鉗各1支，
    因上開瓦斯接管及鋼絲軟管係拴緊在瓦斯熱水器上，一般人
    絕無法徒手拴開，依經驗法則判斷，被告至少需使用活動扳
    手才有可能拴開，又甲○○所有遭竊之鋼絲軟管上確實包覆
    有青苔，且警察查扣上開手套時，該手套係溼的且有青苔等
    情，已詳如前述，固本院認被告應有使用上開活動扳手及手
    套竊取上開物品無疑，附此敘明。
三、被告雖以前詞置辯，但查：
  (一)證人江貴英於原審結證稱：伊之前曾送給被告 1部電熱水器
    及配件，配件就是1條冷的（按應係輸送冷水）、1條熱的管
    子（按應係輸送熱水)，伊確定是2條沒有錯，電熱水器及配
    件均放在被告在日月潭德化社工作地點之香菇寮室內等語（
    見原審卷第63、64頁），顯與被告上開所辯不符，另據證人
    洪順德於原審證稱：由被告工寮拿回來後經採證比對，被告
    的電熱水器根本不需要這些東西（按指上開瓦斯接管及鋼絲
    軟管），且規格不同等語（見原審卷第36頁）；及證人即本
    案承辦警員葉彰明於原審證稱：被告當時在工寮內有拿出 2
    條較短的鋼絲軟管，但均沒有長青苔，而被查獲的鋼絲軟管
    係佈滿青苔，伊等所查扣之瓦斯接管及鋼絲軟管與甲○○家
    裡的東西比對結果均相符合，且電熱水器所使用之鋼絲軟管
    長度均不如遭查獲之鋼絲軟管等語（見原審卷第39、40頁）
    ，再由被告所提出電熱水器照片（見原審卷第68頁反面），
    電熱水器至多僅需 2條鋼絲軟管，而被告之工寮內確有電熱
    器1部及未長有青苔之鋼絲軟管2條，則自被告所有自小貨車
    之車棚內所起出佈滿青苔之鋼絲軟管 1條，即非被告所有甚
    明。
  (二)關於當天被告為何將該自小貨車停靠在上開建物乙節，被告
    於警詢先供稱：當天伊將該自小貨車停靠在該建物前面，係
    因伊欲迴車至魚池街用餐，但因有來車及濃霧，於是就往前
    開往永川巷，再走永川巷欲至魚池街云云（見警卷第2、4頁
    ）；繼於偵查中供稱：伊當天要去魚池那邊吃飯，在現場等
    待迴轉等語（見偵查卷第10頁）；另在原審供稱：伊出門後
    發現未帶錢所以要將車子迴轉回來，後來伊從魚池到迴轉地
    點等待迴轉時，甲○○的車子也在前方迴轉，這中間約6、7
    分鐘，伊根本不可能下車去拆瓦斯熱水器等語（見原審卷第
    13頁）；被告再於原審具狀載稱：伊當天開車快到魚池時，
    才發現皮包忘記帶又折回來，在折返途中又覺得肚子很餓且
    車上尚有零錢，心想先去吃飽再說，於是欲尋找較寬之路面
    處迴轉，因上開建物門口前之路面較為寬廣，乃在該處等待
    迴轉等語（見原審卷第17、18頁）。然觀諸卷附證人洪順德
    所繪之現場圖（見原審卷第45頁），被告工寮係位於日月潭
    孔雀園之方位即現場圖之上方，而魚池街係位於現場圖之下
    方，上開建物則位於現場圖之右側，倘依被告所述，其駕車
    欲至魚池街，因發覺未帶錢包而在上開建物前迴車，欲返回
    工寮，然依現場圖所示，由被告之工寮駕車往魚池街，係由
    現場圖之上方往下方行駛，根本不會經過上開建物，更遑論
    欲在上開建物門口前迴車；若依被告在原審所辯：在折返途
    中感到肚子餓，乃尋找路面較為寬廣處之上開建物門口前等
    待迴車云云，但事實上被告卻未在該建物門口前等待迴轉後
    ，再往現場圖之下方（即朝魚池街）行駛，反而卻往現場圖
    之上方）行進，終在永川巷17號遭甲○○等人攔下，亦與其
    所辯不相符合。參以證人甲○○於原審結證稱：被告之自小
    貨車停放在伊之建物前並未開啟車燈，然開始行進時，即開
    啟車燈等語（見原審卷第33、34頁），被告若僅係在該處等
    待迴車，焉需關閉車燈？足見被告上開所辯不足採信。
  (三)被告雖提出上開建物旁玉蘭花處有管子之照片及錄影光碟，
    以證明在其車上查扣之鋼絲軟管非甲○○所失竊云云（見原
    審卷第23、24頁)，然被告所提出之上開照片係97年2月14日
    所拍攝，距案發時已近半個月，而被告自承其每天均須經過
    上開建物好幾趟（見原審卷第17頁），何以被告遲至半個月
    後始發現上情？且觀之上開照片，其上所拍攝之管子係乳白
    色，而在被告之自小貨車上所查扣之瓦斯接管及鋼絲軟管分
    別係透明之塑膠管，及沾有青苔、鐵銹之鐵管（見警卷第20
    、21頁），與照片中之乳白色管線顯有不同，足見被告事後
    在該玉蘭花處所發現之管子顯與本案無涉。
  (四)被告雖另辯稱：伊所有之鋼絲軟管與甲○○所提出未拆前之
    瓦斯熱水器所附之鋼絲軟管照片相對照，管線曲折及線頭彎
    曲均不相同云云，然據被告於本院供稱：「（問：對於《經
    被害人》領回之鋼絲軟管，剛好可以接上被害人之熱水器，
    有何意見？）鋼絲軟管之規格全部一樣」等語（見本院卷第
    23頁），被告既稱鋼絲軟管之規格全部一樣，則其辯稱：伊
    所有之鋼絲軟管，其管線曲折及線頭彎曲，均與甲○○所有
    者不同云云，即屬無稽。再者，甲○○所領回之上開瓦斯桶
    接管及鋼絲軟管，經甲○○依遭竊前之位置重新組裝後，其
    長度全然相符等情，已詳如前述，故被告此部所辯，亦屬事
    後卸責之詞，不足憑採。
  (五)被告雖於本院提出其於 97年8月29日，另委託他人至甲○○
    住處所拍攝之瓦斯熱水器照片（見本院卷第40、41頁），並
    辯稱：伊委託他人所拍攝之照片中，鋼絲軟管裝在瓦斯熱水
    器之安裝形狀，與甲○○於原審所提出該熱水器、瓦斯爐被
    竊前原裝置位置之照片內之安裝形狀不同，且甲○○所提出
    未拆前及未拆後（按指瓦斯接管及鋼絲軟管被竊之前及後）
    之 2張照片，都是用閃光燈拍照的，亦即甲○○將伊車上之
    瓦斯接管及鋼絲管冒領回去，再行組裝後所一起拍照的，甲
    ○○所提出未拆前之照片，顯係偽造的云云。查甲○○於原
    審所提出之熱水器、瓦斯爐被竊前裝置位置之照片（見原審
    卷第54、55頁)，其鋼絲軟管在水管接頭處上方有圍成1個圓
    圈之形狀，雖與被告於本院所提出照片之裝置方式不同（依
    被告所提出之照片所示，鋼絲軟管在水管之接頭處上方並沒
    有圍成圓圈之形狀，而係整條鋼絲軟管垂到水管接頭處下方
    )。然查，甲○○所拍攝之時間係在97年4月24日，而被告則
    係同年8月29日委託他人拍照，兩者拍照之時間已相隔4個月
    ，衡情，甲○○拍攝照片當時該鋼絲軟管所圍成之圓圈形狀
    ，有可能因地心引力，或遭風力自然吹襲，亦有可能因人為
    之作用，而下垂消失，豈可能因被告事後所拍攝之照片中鋼
    絲軟管之裝置方式不同，即認甲○○刻意偽造。而甲○○係
    因原審法官於97年4月23日庭訊時，諭請甲○○將鋼絲軟管
    等物件恢復原狀後並拍照送院參辦（見原審卷第41頁），其
    乃於97年4月24日拍攝熱水器、瓦斯爐被竊前原裝置位置，
    並於同月25日將照片寄送原審等情，此有甲○○寄送照片之
    信封附卷可按（見原審卷第56頁），而甲○○所寄送之照片
    並無被告所稱未拆前及未拆後之比對照片（見原審卷第54、
    55頁）。況被告與甲○○素不相識，且無仇隙，此亦據被告
    於本院自承在卷（見本院卷第30頁反面），衡諸常情，甲○
    ○應不致無故追攔被告之車輛，並於事後偽造證據陷害被告
    之必要，被告此部分所辯，顯係強詞奪理不足採信。
  (六)被告之自小貨車車斗放置鋼絲軟管處，並無凹陷或不平處，
    此有照片可佐（見警卷第16頁），縱案發當天確有下雨，亦
    不可能僅於鋼絲軟管之接頭處遺留一小部之水漬痕跡，反觀
    上開跡證，適足以證明因該鋼絲軟管鋼剛遭被告拔除，尚遺
    留於管線內之水，因車子之震動而漸次溢出，益徵該鋼絲軟
    管確係被告所竊取。
  (七)被告雖於原審聲請勘驗扣案之手套其上是否有青苔，及於本
    院另聲請至案發現場履勘。然查，該扣案之手套雖因扣案甚
    久已乾燥，而無法看出沾有青苔，但該手套扣案之時確沾有
    青苔，扣案手套黑色之部分即係當初之青苔等情，已據證人
    甲○○於原審證述屬實（見原審卷第35頁）。又本件被告竊
    盜犯行事證已臻明確，業如前述，故本院認無至案發現場履
    勘之必要，附此敘明。
  (八)被告上開竊盜犯行，既堪認定，即應予以論罪科刑。
四、按所謂兇器，其種類並無限制，凡客觀上足以對人之生命、
    身體、安全構成威脅，具有危險性之兇器為已足，並不以攜
    帶之初有行兇之意圖為必要（最高法院79年台上字第5253號
    判例意旨參照)。扣案之活動扳手1支，依照一般常識以觀，
    其質地堅硬，在客觀上顯足以對人之生命、身體、安全構成
    威脅，應屬具有危險性之兇器。核被告所為，係犯刑法第32
    1條第1項第 3款之攜帶兇器竊盜罪。被告有犯罪事實欄所載
    之前科，於 92年5月27日易科罰金執行完畢等情，此有臺灣
    高等法院被告前案紀錄表在卷足憑，其於受有期徒刑執行完
    畢後， 5年內故意再犯本件有期徒刑以上之罪，為累犯，應
    依刑法第 47條第1項規定加重其刑。原審以被告罪證明確，
    予以論罪科刑，固非無見，惟本案並無證據足認明被告除持
    活動扳手外尚持扣案之螺絲起子、老虎鉗各 1支行竊，已詳
    如前述，原審誤認扣案之螺絲起子、老虎鉗各 1支，亦係被
    告所有用以行竊之工具，即有未洽。被告上訴意旨猶執前詞
    指摘原判決不當，雖無理由，但原判決既有上開可議之處，
    自應由本院予以撤銷改判。爰審酌被告不思正途，以不正方
    法取得他人財物，所得財物之價值，被害人甲○○所受之損
    害，及犯罪後猶否認犯行，飾詞狡飾等一切情狀，量處如主
    文所示之刑。扣案之活動扳手1支及手套1雙，係被告所有用
    以行竊所用之物，應依法宣告沒收。至扣案之塑膠皮帶、螺
    絲起子及老虎鉗雖同為被告所有，但無證據足以證明係被告
    用以行竊之物，爰不為沒收之諭知。
據上論斷，應依刑事訴訟法第369條第1項前段、第364條、第299
條第1項前段，刑法第321條第1項第3款、第47條第1項、第38條
第1項第2款，判決如主文。
本案經檢察官乙○○到庭執行職務。
中    華    民    國    97    年    9    月    18    日
            刑事第十庭    審判長法  官  林  照  明
                                法  官  林  欽  章
                                法  官  蔡  名  曜
上列正本證明與原本無異。
不得上訴。
                                書記官  劉  恒  宏
中    華    民    國    97    年    9    月    22    日
附錄本案論罪科刑法條全文：
中華民國刑法第321條
犯竊盜罪而有左列情形之一者，處六月以上、五年以下有期徒刑
：
一、於夜間侵入住宅或有人居住之建築物、船艦或隱匿其內而犯
    之者。
二、毀越門扇、牆垣或其他安全設備而犯之者。
三、攜帶兇器而犯之者。
四、結夥三人以上而犯之者。
五、乘火災、水災或其他災害之際而犯之者。
六、在車站或埠頭而犯之者。
前項之未遂犯罰之。


司法院資訊處製作；財團法人民間司法改革基金會備份。
